臺灣雲林地方法院刑事判決
110年度金訴字第137號
公  訴  人  臺灣雲林地方檢察署檢察官
被      告  何柏勳


選任辯護人  林彥百律師
上列被告因違反洗錢防制法案件，經檢察官提起公訴（110年度
偵字第6042號、第6716號），被告承認被訴犯罪事實，經聽取當
事人及辯護人之意見後，本院合議庭裁定由受命法官獨任行簡式
審判程序，判決如下：
    主      文
甲○○幫助犯洗錢防制法第十四條第一項之洗錢罪，處有期徒刑參
月，併科罰金新臺幣貳仟元，罰金如易服勞役，以新臺幣壹仟元
折算壹日。
    事實及理由
壹、犯罪事實
    甲○○依其智識程度及社會經驗，可預見將自己所有之金融機
    構帳戶之存摺、金融卡及密碼提供他人使用，恐遭他人利用
    作為財產犯罪之人頭帳戶，供為收受及提領特定犯罪所得，
    並使他人提領後即產生遮斷資金流動軌跡以逃避國家追訴、
    處罰之效果而洗錢，竟基於幫助他人詐欺取財及幫助洗錢之
    不確定犯意，在臉書社群軟體看到徵求金融帳戶資料之資訊
    後，以臉書通訊軟體MESSENGER與真實年籍資料不詳、自稱
    「Lin Chen」之成年人聯繫，並約定每出租1 個金融機構帳
    戶之存摺及提款卡，每月可獲取新臺幣（下同）3 萬元之報
    酬後（無證據證明甲○○已取得任何報酬），甲○○即於民國11
    0 年5 月11日下午2 時19分許，將其申辦之中國信託商業銀
    行帳號000000000000號帳戶（起訴書誤載為帳號0000000000
    0號帳戶；下稱本案帳戶）之存摺、提款卡及密碼，均置於
    臺中市後火車站對面之置物櫃內以供「Lin Chen
　　」收取。「Lin Chen」及其他詐欺成員（無證據證明有未滿
    18歲之人，亦無證據證明成員有3 人以上）於收受甲○○寄交
    之本案帳戶存摺及提款卡後，隨即基於共同意圖為自己不法
    所有之各別詐欺取財及洗錢之犯意聯絡，利用本案帳戶，以
    如附表編號1 、2 所示之方式，向如附表編號1 、2 所示之
    人實施詐欺行為，致如附表編號1 、2 所示之人均陷於錯誤
    ，而得手如附表編號1 、2 所示之金額。又如附表編號1 、
    2 所示之受騙匯入款項，旋遭分別提領得手而掩飾、隱匿該
    犯罪所得之去向及所在。　　
貳、程序部分
　　本案被告甲○○所犯之罪，依法得行簡式審判程序，被告坦
　　承被訴犯罪事實，經聽取當事人及辯護人之意見，經合議庭
    評議後，裁定本案由受命法官獨任進行簡式審判程序。
參、認定犯罪事實所憑之證據及理由
    上開犯罪事實，業據被告於本院準備程序及審理時均坦承不
    諱（本院卷第58至60、66頁），核與證人即告訴人丙○○（警
    682 卷第22、23頁）、乙○○（警300 卷第3 至6 頁）證述之
    內容一致，並有本案帳戶之開戶基本資料及交易明細（警68
    2 卷第39、40頁、警300 卷第10、11頁）、告訴人丙○○之中
    國信託商業銀行自動櫃員機交易明細表（警682 卷第24頁）
    、告訴人乙○○之中國信託商業銀行自動櫃員機交易明細表（
    警300 卷第27頁）、內政部警政署反詐騙諮詢專線紀錄表、
    桃園市政府警察局龜山分局大埔派出所受理詐騙帳戶通報警
    示簡便格式表、受理各類案件紀錄表、受（處）理案件證明
    單、金融機構聯防機制通報單（警300 卷第17至26頁、第29
    至30頁）在卷可參，足認被告之任意性自白與事實相符，堪
    以採信。從而，本案事證明確，被告犯行堪以認定，應依法
    論科。
肆、論罪科刑
一、按刑法上之幫助犯，係對於犯罪與正犯有共同之認識，而以
    幫助之意思，對於正犯資以助力，並未參與實行犯罪之行為
    者而言。如未參與實行犯罪構成要件之行為，且係出於幫助
    之意思提供助力，即屬幫助犯，而非共同正犯。經查，被告
    將本案帳戶資料輾轉供作詐欺行為人使用，而被詐欺行為人
    用以收受詐騙告訴人丙○○、乙○○所得款項之工具，被告主觀
    上具有幫助他人實行詐欺取財犯罪之不確定故意甚明。又其
    提供本案帳戶資料，乃實施詐欺取財犯罪構成要件以外之行
    為，自應認屬幫助詐欺取財之犯行。此外，被告提供本案帳
    戶資料給其他不認識之人使用，此一舉措固非屬洗錢防制法
    第2 條所稱之洗錢行為，不成立一般洗錢罪之正犯，然被告
    主觀上既已認識本案帳戶可能作為收受、提領詐欺犯罪所得
    使用，他人提領該帳戶內之款項後可能產生遮斷資金流動軌
    跡之效果，致後續難以循線追查不法犯罪所得之下落，卻仍
    基於幫助之犯意而提供，則應論以幫助犯一般洗錢罪。是核
    被告所為，係犯刑法第30條第1 項前段、第339 條第1 項之
    幫助詐欺取財罪，及犯刑法第30條第1 項前段、洗錢防制法
    第2 條第2 款、第14條第1 項之幫助洗錢罪。
二、被告以一幫助行為，提供本案帳戶資料給詐欺行為人使用，
    致告訴人丙○○、乙○○受詐欺後，陸續匯入款項至本案帳戶內
    ，旋均遭提領殆盡，係以單一之幫助詐欺行為，侵害2 名告
    訴人之財產法益，為同種想像競合犯；又被告之行為同時使
    詐欺行為人經由掌控本案帳戶之提領權限，而掩飾犯罪所得
    之真正去向，則被告所犯之上開幫助詐欺取財罪及幫助洗錢
    罪，屬異種想像競合犯，應依刑法第55條前段規定，從一重
    以幫助洗錢罪論處。
三、刑之減輕事由
㈠、按「犯前二條之罪，在偵查或審判中自白者，減輕其刑」，
    洗錢防制法第16條第2 項定有明文。查被告於本院行準備程
    序及審理時，就其本案所為，坦承犯刑法第30條第1 項前段
    、洗錢防制法第2 條第2 款、第14條第1 項之幫助洗錢罪，
    已如前述，爰依法減輕其刑。
㈡、按「幫助犯之處罰，得按正犯之刑減輕之」，刑法第30條第
    2 項定有明文。查被告幫助他人犯詐欺取財罪及洗錢罪，為
    幫助犯，本院衡酌其犯罪情節顯較正犯為輕，因此依刑法第
    30條第2 項規定，按正犯之刑減輕之。 　　
四、爰以行為人責任為基礎，審酌被告自身雖未實際參與詐欺取
    財犯行，但其提供金融機構帳戶供他人非法使用，造成執法
    機關不易查緝犯罪行為人，危害社會治安，亦助長社會犯罪
    風氣，所為誠屬不該；然慮及被告犯後坦承犯行，並與本案
    告訴人均達成和解且賠償其等所受之損害，此有相關和解書
    及匯款單據可證，自得憑此些犯後行為情狀，而對被告刑度
    為有利之認定，兼衡其自陳為大學肄業之智識程度，未婚無
    子女，目前以務農為業，每月收入約3 、4 萬元之家庭生活
    經濟狀況，並參酌檢察官、被告及辯護人對刑度之意見，及
    本案告訴人均於和解書載明請求對被告從輕量刑等一切情狀
    ，量處如主文所示之刑，並就併科罰金部分諭知罰金易服勞
    役之折算標準，以資懲儆。
五、被告雖與本案告訴人均達成和解並賠償其等所受損害，已如
    前述，然被告前因酒駕案件，經臺灣嘉義地方法院於110 年
    11月25日以110 年度嘉交簡字第984 號判決判處有期徒刑2 
    月確定，此有被告之臺灣高等法院前案紀錄表在卷可參，核
    與緩刑之要件不符，爰不併予宣告緩刑，附此敘明。
六、被告供稱其對於本案犯行未獲有任何利益（本院卷第68頁）
　　，且衡諸卷存事證，並無證據可以證明被告有因本案犯行而
    獲有任何犯罪所得，爰不予宣告沒收，一併敘明。
據上論斷，應依刑事訴訟法第273 條之1 第1 項、第299 條第1
項前段，判決如主文。
本案經檢察官姜智仁提起公訴，檢察官謝宏偉到庭執行職務。
中　　華　　民　　國　　111 　年　　3 　　月　　31　　日
                  刑事第八庭    法  官  陳育良
以上正本證明與原本無異。
如不服本判決應於收受判決後 20 日內向本院提出上訴書狀，並
應敘述具體理由；其未敘述上訴理由者，應於上訴期間屆滿後20
 日內向本院補提理由書（均須按他造當事人之人數附繕本）。
「切勿逕送上級法院」。
告訴人或被害人不服本判決，應具備理由請求檢察官上訴，及上訴期間之計算係以檢察官收受判決正本之日期為準。「切勿逕送上級法院」。　　　　　　　　　　　
                                書記官  王姵珺
中　　華　　民　　國　　111 　年　　4 　　月　　1 　　日
附錄本案論罪科刑法條全文
洗錢防制法第2 條
本法所稱洗錢，指下列行為：
一、意圖掩飾或隱匿特定犯罪所得來源，或使他人逃避刑事追訴
    ，而移轉或變更特定犯罪所得。
二、掩飾或隱匿特定犯罪所得之本質、來源、去向、所在、所有
    權、處分權或其他權益者。
三、收受、持有或使用他人之特定犯罪所得。
　　
洗錢防制法第3 條
本法所稱特定犯罪，指下列各款之罪：
一、最輕本刑為六月以上有期徒刑以上之刑之罪。
二、刑法第一百二十一條第一項、第一百二十三條、第二百零一
    條之一第二項、第二百六十八條、第三百三十九條、第三百
    三十九條之三、第三百四十二條、第三百四十四條、第三百
    四十九條之罪。
三、懲治走私條例第二條第一項、第三條第一項之罪。
四、破產法第一百五十四條、第一百五十五條之罪。
五、商標法第九十五條、第九十六條之罪。
六、廢棄物清理法第四十五條第一項後段、第四十七條之罪。
七、稅捐稽徵法第四十一條、第四十二條及第四十三條第一項、
    第二項之罪。
八、政府採購法第八十七條第三項、第五項、第六項、第八十九
    條、第九十一條第一項、第三項之罪。
九、電子支付機構管理條例第四十四條第二項、第三項、第四十
    五條之罪。
十、證券交易法第一百七十二條第一項、第二項之罪。
十一、期貨交易法第一百十三條第一項、第二項之罪。
十二、資恐防制法第八條、第九條之罪。
十三、本法第十四條之罪。
　　　
洗錢防制法第14條
有第二條各款所列洗錢行為者，處7 年以下有期徒刑，併科新臺
幣5 百萬元以下罰金。
前項之未遂犯罰之。
前二項情形，不得科以超過其特定犯罪所定最重本刑之刑。
　
中華民國刑法第30條
幫助他人實行犯罪行為者，為幫助犯。雖他人不知幫助之情者，
亦同。
幫助犯之處罰，得按正犯之刑減輕之。
　
中華民國刑法第339 條
意圖為自己或第三人不法之所有，以詐術使人將本人或第三人之
物交付者，處5 年以下有期徒刑、拘役或科或併科50萬元以下罰
金。
以前項方法得財產上不法之利益或使第三人得之者，亦同。
前二項之未遂犯罰之。　　　　　　　　　　　　　　　　　　　　　　
附表：詐欺行為人詐騙方式及過程 　　　　　　　　　　　　
編號 告訴人 遭詐騙情節 匯款時間 匯款金額（新臺幣）及匯入帳戶  1 丙○○ 詐欺行為人於110 年5 月11日晚間9 時7 分許，以電話向丙○○佯稱網購可以升級高級會員，但須先匯款才能升級云云，致丙○○陷於錯誤。 110 年5 月11日晚間9 時53分許 以自動櫃員機轉帳17,800元至本案帳戶內  2 乙○○ 詐欺行為人於110 年5 月11日下午4 時57分起，假冒為「VACANZA」網路商店人員，以電話向乙○○佯稱因系統問題，誤將乙○○設定為VIP會員，每年須繳納12,000元之會費，如欲取消，須依銀行人員之指示操作云云，詐欺行為人再假冒銀行人員電聯乙○○，並佯稱須依其指示操作方能取消會員資格云云，致乙○○陷於錯誤。 110 年5 月11日晚間10 時5分許 以自動櫃員機轉帳12,000元至本案帳戶內